【裁判字號】    89,易,2460
【裁判日期】    891020
【裁判案由】    竊盜
【裁判全文】
臺灣臺南地方法院刑事判決                        八十九年度易字第二四六號
    公  訴  人  臺灣台南地方法院檢察署檢察官
    被      告  乙○○
                甲○○
右列被告因竊盜案件，經檢察官提起公訴（八十九年度營偵字第八九六號），本院判
決如左：
    主  文
乙○○、甲○○均無罪。
    理  由
一、公訴意旨略以：乙○○、甲○○係兄弟，二人基於犯意之聯絡，共同意圖為自己
    不法之所有，於民國（下同）八十九年六月二十五日二十一時許，在台南縣北門
    鄉蘆竹溝港內，竊取被害人丙○○所有之小艇一艘，得手供為釣魚之交通工具。
    嗣經被害人丙○○在台南縣將軍鄉○○○○○道發現失竊之小艇而報警，為警於
    八十九年六月二十七日二十一時二十分許，在台南縣將軍鄉○○村○○○道左側
    四十公尺處查獲，並起獲丙○○之小艇一艘，因認乙○○、甲○○二人涉有共同
    竊盜罪嫌。
二、按犯罪事實應依證據認定之，無證據不得推定其犯罪事實；又不能證明被告犯罪
    者，即應諭知無罪之判決，刑事訴訟法第一百五十四條、第三百零一條第一項分
    別定有明文。
三、本件公訴人認被告二人涉有共同竊盜罪嫌，無非以上揭事實，業據被告二人於警
    訊中坦承，且經被害人丙○○指證明確，且警方查獲被告時，被告正在拆小艇引
    擎葉片，可認被告有不法所有的意圖等資為依據。訊據被告乙○○、甲○○均堅
    決否認竊盜犯行，辯稱：本件小艇係伊二人在馬沙溝靠近漁港的航道旁蚵架附近
    撿到的，伊二人並無偷的意思，丙○○來要時，伊二人即表示要還他等語。
四、經查：
  (1)本件小艇所有人丙○○於警訊及偵查中均表示：小艇係於丟掉後二、三天才又在
    青鯤鯓航道發現，並報警處理，並未提及曾目睹被告二人下手竊取該小艇。自難
    僅被告二人持有小艇的事實，遽認被告二人有竊取小艇的行為。被告二人縱於丙○○報警查獲時，正在拆裝該小艇，惟拆裝小艇與被告二人取得該小艇的原因行
    為究係竊盜或侵占或收受贓物無涉，亦難以被告二人修理小艇的行為即據此指小
    艇係被告二人竊取而來。
  (2)被告二人固均於警訊時稱：該小艇係於八十九年六月二十五日二十一時許，在將
    軍鄉馬沙溝及將軍溪航道「竊得」該小艇。惟二人於偵審中均改口稱係撿拾而來
    ，且當時係以竹筏將該小艇拖回。則被告二人除於警訊時曾自陳小艇係伊二人竊
    取而來，並無其他有關自白竊盜行為的陳述。而依二人於警訊時的說法，二人將
    該小艇納入自己實力支配下的地點是「將軍鄉馬沙溝與將軍溪航道」，與起訴書
    及丙○○所指失竊前小艇停放地點─北門鄉蘆竹溝港內，顯不相同。若被告二人
    自陳取得小艇地點並非小艇失竊前的最後停放地點，被告二人如何在非小艇最後
    停靠地點「竊取」該小艇？顯難以此即謂被告於警訊中有關「竊得小艇」的陳述
    是承認有竊盜行為的自白。
  (3)綜上所述，被害人並無親眼目睹伊所有之小艇係被告二人竊走。被告二人於警訊
    中自陳「竊得」該小艇，亦不足採為被告二人自承有竊盜行為的自白。被告二人
    為警查獲時縱有修理小艇的行為，亦難據此即認小艇係被二人基於竊盜故意竊取
    而來。被告二人縱對小艇有不法所有的意圖，應區別被告取得持有之初的主觀認
    識係將他人持有之物以和平秘密的方法，乘人不備之際移入自己支配下，或係將
    已脫離他人持有狀態下之物，納入自己支配，而分別論以竊盜罪或侵占離本人持
    有物之罪。不能僅憑被告持有他人之物的事實，即一律將持有人坐以竊盜罪責。
五、據上所陳，本件依調查所得證據尚不足以證明被告二人有竊盜丙○○小艇的竊盜
    犯行，此外復查無其他積極證據足證被告二人有竊盜行為，揆諸首開說明，不能
    證明被告，自應為無罪之諭知。
據上論斷，應依刑事訴訟法第三百零一條第一項，判決如主文。
中      華      民      國      八十九      年      十    月    二十    日
                              臺灣臺南地方法院刑事第一庭
                                  法  官  陳振謙
右正本證明與原本無異
如不服本判決應於送達後十日內向本院提出上訴狀
                                  書記官  陳南山
中      華      民      國      八十九      年      十    月    二十    日


司法院資訊處製作；財團法人民間司法改革基金會備份。
